【裁判字號】    97,消債更,1530
【裁判日期】    971210
【裁判案由】    聲請更生程序
【裁判全文】
臺灣高雄地方法院民事裁定          97年度消債更字第1530號
聲  請  人  甲○○
即  債務人
上列當事人因消費者債務清理事件聲請更生，本院裁定如下：
    主  文
聲請人甲○○自民國九十七年十二月十日下午四時起開始更生程
序。
命司法事務官進行本件更生程序。
保全處分之聲請駁回。
    理  由
一、聲請意旨略以：聲請人曾於民國95年間依中華民國銀行公會
    會員辦理消費金融案件無擔保債務協商機制申請債務協商，
    與各參與協商之債權銀行達成分期還款協議，同意自95年6
    月起，分80期，利率0 ，每月10日償還新臺幣（下同）15,3
    35元，然有如附件所示不可歸責於己之事由致履行顯有重大
    困難，爰向法院聲請更生等語。
二、按債務人不能清償債務或有不能清償之虞者，得依消費者債
    務清理條例所定更生程序，清理其債務；債務人無擔保或無
    優先權之債務總額未逾1,200 萬元者，於法院裁定開始清算
    程序或宣告破產前，得向法院聲請更生；債務人對於金融機
    構因消費借貸、自用住宅借款、信用卡或現金卡契約而負債
    務，在聲請更生或清算前，應提出債權人清冊，以書面向最
    大債權金融機構請求協商債務清償方案，並表明共同協商之
    意旨；債務人與金融機構協商成立者，不得聲請更生，但因
    不可歸責於己之事由，致履行顯有重大困難者，不在此限；
    本條例施行前，債務人依金融主管機關協調成立之中華民國
    銀行公會會員，辦理消費金融案件無擔保債務協商機制與金
    融機構成立之協商，準用前項之規定，消費者債務清理條例
    第3 條、第42條第1 項、第151 條第1 項、第5 項、第6 項
    分別定有明文。是債務人如在本條例實施前，已與金融機構
    成立之無擔保債務協商，即應由債務人按其協商條件履行，
    若因嗣後發生情事變更，如債務人在清償期間因收入或收益
    不如預期，致該方案履行顯有重大困難甚或履行不能，因此
    係不可歸責於債務人之事由，始能准許債務人依本條例規定
    聲請更生或清算，以避免債務人任意毀諾已成立之協商，濫
    用更生或清算之債務清理程序。從而，上開「不可歸責於己
    之事由」，應係指客觀上聲請人之支出增多，或收入、收益
    減少，非其成立協商時所能預期，諸如物價上漲而成本增加
    、家屬患病等以致支出增加，或因病無法工作、受僱之公司
    倒閉或裁員、失業、減薪等以致收入減少等，始足當之。申
    言之，債之關係係以當事人間之信賴關係為基礎，為社會經
    濟組織之重要支柱，故當事人於以法律行為追求自己之利益
    之際，亦應顧及對方之利益，並考量債權債務在社會上之作
    用，本於誠實及信用之原則，行使債權及履行債務。為兼顧
    債權人與債務人雙方之利益，對經濟上陷於困境之消費者，
    乃允其於消費者債務清理條例施行後，得選擇以重建型之更
    生程序或清算型之清算程序清理其債務，藉以妥適調整債務
    人與債權人及其他利害關係人間之權利義務關係，保障債權
    人獲得公平受償，並謀求消費者經濟生活之重建復甦機會。
    惟對於已與金融機構協商成立，或於本條例施行前已依金融
    主管機關協調成立之中華民國銀行公會會員辦理消費金融案
    件無擔保債務協商機制與金融機構成立協商之債務人，若非
    因不可歸責於己之事由，致履行顯有重大困難，而不為債務
    之履行，有違債權契約為誠信契約之本旨，故依消費者債務
    清理條例第151 條第6 項準用同條第5 項前段之規定，不得
    聲請更生或清算，俾以避免肇致道德危險。
三、經查：本件聲請人曾依中華民國銀行公會會員辦理消費金融
    案件無擔保債務協商機制之規定申請債務協商，並與各參與
    協商之債權銀行達成分期還款協議，同意自95年6 月起，分
    80期，利率0 ，於每月10日以15,335元依各債權銀行債權金
    額比例清償各項債務，至全部清償為止，前開每月應清償金
    額由聲請人向最大無擔保債權銀行新竹國際商業銀行繳納，
    再由該銀行依債權金額比例撥付各債權銀行等情節，有協議
    書及財團法人金融聯合徵信中心當事人綜合信用報告附卷可
    稽。茲應審究者，厥為協商成立之後有無不可歸責於聲請人
    之突發情事變更，致該方案履行顯有重大困難甚或履行不能
    。依卷附勞工保險被保險人投保資料表、巨圖科技股份有限
    公司資遣通知書與離職證明書、勞工保險局核定通知書及聲
    請人所述，聲請人於協商成立時任職巨圖科技股份有限公司
    之投保薪資為36,300元，協商成立後遭巨圖科技股份有限公
    司資遣（離職生效日為95年12月18日），其間勞工保險局曾
    核付6 筆失業給付各21,780元，嗣後於96年7 月31日、97年
    3 月24日分別任職台灣揚挺國際有限公司、環球整合行銷股
    份有限公司，其投保薪資分別為22,800元、17,280元。另依
    卷附財政部高雄市國稅局綜合所得稅各類所得資料清單可知
    ，聲請人於95年度在巨圖科技股份有限公司、台灣揚挺國際
    有限公司、環球整合行銷股份有限公司所得分別為409,900
    元、9,500 元、4,900 元，合計424,300 元，於96年度在巨
    圖科技股份有限公司、台灣揚挺國際有限公司、環球整合行
    銷股份有限公司所得分別為85,097元、269,677 元、14,500
    元，合計369,274 元（其中巨圖科技股份有限公司部分應是
    補發95年度之款項）。由此觀之，聲請人遭巨圖科技股份有
    限公司資遣一事，應對於其收入造成重大影響，以聲請人之
    收入扣除依內政部所頒布97年度臺灣省每月最低生活費9,82
    9 元計算，欲負擔原先協商每月支付之15,335元款項以及房
    屋貸款約11,600元，對於聲請人應顯有難以履行之處，堪認
    聲請人係因協商成立後所發生不可歸責於己之事由，致依原
    方案履行顯有重大困難。此外本件聲請人復查無消費者債務
    清理條例第6 條第3 項、第8 條或第46條各款所定駁回更生
    聲請之事由存在，從而本件聲請人聲請更生為有理由，應予
    准許。又本件更生之聲請業經准許，已無保全處分必要，是
    聲請人聲請本院依消費者債務清理條例第19條規定為保全處
    分部分，應予駁回。
四、依消費者債務清理條例第45條第1 項、第16條第1 項前段，
    裁定如主文。
中    華    民    國    97    年    12    月    10    日
                        鳳山簡易庭  法    官   譚德周
上為正本係照原本作成。
本件不得抗告。
本裁定已於民國97年12月10日下午4時公告。
中    華    民    國    97    年    12    月    10    日
                                    書 記 官   胡淑芳


司法院資訊處製作；財團法人民間司法改革基金會備份。
